【裁判字號】    98,交抗,73
【裁判日期】    980413
【裁判案由】    聲明異議
【裁判全文】
臺灣高等法院臺南分院交通事件裁定       98年度交抗字第73號
抗  告  人
即受處分人  甲○○
                    9號
上列抗告人因違反道路交通管理處罰條例案件，不服臺灣嘉義地
方法院中華民國98年2月27日所為裁定（97年度交聲字第330號）
，提起抗告，本院裁定如下：
    主  文
抗告駁回。
    理  由
一、本件抗告意旨略以：被害人何博彬騎乘之機車係成左倒現象
    ，倘係抗告人自左方超車與其發生擦撞，以物理反作用力現
    象，何博彬之機車應會成右倒現象才合理。另抗告人右後側
    車身留有乙道黑色車體擦痕，此擦痕係很早就存在，抗告人
    母親送車去洗車廠及保養廠保養時，受處分人之自小客車即
    存在此擦痕，抗告人仍將車保留好未修理，本件應透過現場
    比對才可還原事實真相。另本件抗告人超車時已保持30公分
    以上之安全間隔，及抗告人回原車道時，何博彬猶騎乘在被
    告車後，抗告人並無原裁定認定之「超車時，未保持適當之
    間隔，且未行至安全距離即行駛入原行路線」之情事，原審
    無非係以兩車有擦撞來認定，惟本件並無兩車發生擦撞之情
    事，原審裁定認定有誤，懇請參酌成大研究發展基金會鑑定
    意見（已聲請），廢棄原裁定云云。
二、按汽車駕駛人超車時，在前行車之右側超車，或超車時未保
    持適當之間隔，或未行至安全距離即行駛入原行路線者，處
    新臺幣一千二百元以上二千四百元以下罰鍰，並記違規點數
    一點，道路交通管理處罰條例第47條第3款及同條例第63條
    第1項第1款定有明文。
三、經查：
（一）抗告人於97年4月8日16時50分許， 駕駛車牌號碼EX-6305
      號自用小客車， 行經嘉義縣民雄鄉縣嘉76線3.6
      公里處因涉嫌與死者何博彬所騎乘之車牌號碼QL7-990 號
      輕型機車發生擦撞而肇事等情，此有嘉義縣警察局民雄分
      局97年10月22日嘉民警五字第0970035063號函附之道路交
      通事故現場圖、道路交通事故現場調查報告表及道路交通
      事故現場照片六幀附卷可稽。而抗告人亦因此為嘉義縣警
      察局民雄分局員警製單舉發，並經原處分機關裁處罰鍰新
      臺幣一千二百元整， 並依同法第63條記違規點數1點等情
      ，此有嘉義縣警察局上開舉發違反道路交通管理事件通知
      單及裁決書各乙紙附卷可稽，是此部分事實堪以認定。
（二）抗告人就事發經過於警詢時供稱：伊當時駕駛自小客車沿
      嘉76線西昌村往中央村方向直行（西向東），死者何博彬
      騎輕型機車與伊同向在前方，伊要超越對方機車時有將車
      輛開到對向車道，因對向車道有來車，伊便將車開回原車
      道，死者何博彬便人車倒地受傷，伊便下車查看並打一一
      九叫救護車（見原審卷第25頁）等語，復於原審法院調查
      時供稱：伊係由死者何博彬所騎乘機車之左側進行超車（
      見原審卷第44頁）等詞；對照死者何博彬所騎乘機車倒地
      位置係在車道外距路面邊線1.8公尺處 ，且死者何博彬所
      騎乘機車之左後視鏡因外力撞擊而有歪損，以及異議人所
      駕駛之自用小客車右後側車身留有乙道黑色車體擦痕等情
      ，此觀道路交通事故現場圖及現場照片即明（見原審卷第
      32頁下方及第35頁下方照片），堪認異議人係於駕駛自用
      小客車自死者何博彬所騎乘機車左側超車時因未保持適當
      間隔且未行至安全距離即行駛入原行路線而擦撞死者何博
      彬所騎乘機車之左側致死者人車倒地，顯然並非「在前行
      車之『右側』超車」甚明。又本件行車事故經送肇事責任
      鑑定結果，臺灣省嘉雲區車輛行車事故鑑定委員會認：「
      一、甲○○駕駛自用小客車，超車於駛回原行駛車道時，
      未保持安全間隔與距離，由後擦撞前車，為肇事因素。
      二、何博彬駕駛輕機車，無肇事因素。」此有該委員會鑑
      定意見書（見原審卷第37頁、第38頁）乙份在卷可憑；再
      經送覆議鑑定，其結果仍與臺灣省嘉雲區車輛行車事故鑑
      定委員會之鑑定意見相同，此亦有臺灣省車輛行車事故覆
      議委員會97年12月16日覆議字第0976204707號函（見原審
      卷第48頁）乙份在卷可佐，俱與原審法院上開調查認定結
      果相符，是異議人確有上開違規行為無疑。
四、抗告人雖以上揭情詞置辯，惟查：依附卷舉發製單及肇事鑑
    定結果，本件抗告人駕駛汽車超車時，未保持適當之間隔，
    且未行至安全距離即行駛入原行路線之事實，即堪認定。抗
    告人抗告理由所辯，均無可採。
五、綜上所述，原審法院以抗告人確有超車時未保持適當之間隔
    ，且未行至安全距離即行駛入原行路線之違規行為，至為明
    確； 其違規事實核係違反道路交通管理處罰條例第47條第3
    款之規定。從而，原處分機關認定抗告人有「在前行車之右
    側超車」之違規行為，其裁罰所適用之法條款項固屬相同，
    然其違規事實之認定仍有未洽，爰將原處分撤銷，並審酌抗
    告人上開違規行為所違反之注意義務及矢口否認違規之態度
    等情狀，依上開條例之規定，裁處罰鍰新臺幣壹仟捌佰元，
    並記違規點數1點。本院經核其認事用法，均無不合，抗告
    人不服提起抗告，為無理由，應予駁回。
四、據上論結，應依道路交通案件處理辦法第26條，刑事訴訟法
    第412條，裁定如主文。
中    華    民    國    98    年     4    月    13    日
                  刑事第三庭    審判長法  官  陳義仲
                                      法  官  宋明中
                                      法  官  蔡勝雄
以上正本證明與原本無異。
不得抗告。
                                      書記官  汪姿秀
中    華    民    國    98    年     4    月    13    日


司法院資訊處製作；財團法人民間司法改革基金會備份。
